臺灣高等法院臺中分院刑事裁定
110年度毒抗字第650號
抗  告  人  
即受處分人  鄭淑惠


                

上列抗告人因違反毒品危害防制條例案件，不服臺灣彰化地方法
院中華民國110年4月22日所為駁回其聲請重新審理之裁定（110
年度毒聲再字第17號）提起抗告，本院裁定如下：
    主  文
抗告駁回。
    理  由
一、抗告意旨略以：依民國110年3月26日修正實施之「有無繼續
    施用毒品傾向評估標準紀錄表」（下稱評估標準紀錄表）所
    示，倘重新評估不予採行或限制與抗告人有無繼續施用毒品
    傾向關聯性不明之前科紀錄後，應認抗告人無繼續施用毒品
    之傾向，因此原審109年度毒聲字第510號（下稱原確定裁定
    ）依修正前之評估標準紀錄表裁定令抗告人入戒治處所強制
    戒治，自無依據；且本件原審裁定並未明示抗告人依新修正
    之評估標準評分結果為何，自難使抗告人折服。為此提起抗
    告等語。
二、實務上認為補充刑罰法律之部分空白犯罪要件之命令或公告
    之變更，縱該等命令或公告為行政命令，因其並無刑罰之規
    定，亦非屬刑罰法律之變更，而係事實變更，惟此乃針對刑
    罰法律所為之闡釋，並未涉及保安處分部分，自不能認為保
    安處分亦應為同一之解釋及適用。且毒品危害防制條例所規
    定之觀察、勒戒或強制戒治處分係保安處分的一種，其立法
    意旨在幫助施用毒品者戒除毒癮，該處分之性質非為懲戒行
    為人，而係為消滅受處分人再次施用毒品之危險性，目的係
    在戒除行為人施用毒品身癮及心癮之措施，且強制戒治係導
    入療程之觀念，針對行為人將來之危險所為預防、矯治措施
    之保安處分，以達教化與治療之目的，而有刑罰不可替代之
    教化治療作用，亦與刑罰之執行源於罪責之非難並不相同，
    自不能將上述實務有關刑罰法律之事實變更套用在強制戒治
    之執行上，始合於保安處分之本質與目的。是倘保安處分（
    含強制戒治）之執行期間遇有法律本身或法規命令之變更使
    受處分人無繼續施以保安處分之必要者，應認屬刑法第2條
    第3項保安處分之裁判確定後，未執行或執行未完畢，而法
    律有變更不施以保安處分或保安處分執行法第28條第1項保
    安處分定有期間者，在期間未終了前，認無繼續執行之必要
    時，除法律另有規定外，應報請指揮執行法院之檢察官，聲
    請免其處分執行之情形。本件抗告人援引評估標準紀錄表已
    於110年月3月26日修正實施為由，聲請重新審理，顯然係主
    張本件有毒品危害防制條例第20條之1第1項第5款所示「因
    發現確實之新證據足認受觀察、勒戒或強制戒治處分之人，
    應不施以觀察、勒戒或強制戒治者」之理由。然上開評估標
    準紀錄表之修正係法務部為因應此次毒品危害防制條例之修
    正及最高法院109年度台上大字第3826號裁定意旨所為之修
    正，屬中央法規標準法第20條第1項第2款所定「因有關法規
    之修正或廢止而應配合修正者」，且針對多數不特定人民就
    有無繼續施用毒品傾向評估事項所為對外發生法律效果之具
    有法規性質之命令，是上開評估標準紀錄表之修正，屬於行
    政規則或法規命令之修正，為法律變更，並非毒品危害防制
    條例第20條之1第1項第5款所稱之「新證據」，抗告人以此
    為由聲請重新審理，與法定要件不符，尚非有據。原審雖以
    上開評估標準之修正，並非發現或未發現之問題，且原確定
    裁定依據觀察、勒戒處所原有之評估標準而為強制戒治之決
    定，並非認定事實錯誤之問題，認評估標準之修正非屬發現
    確實之新證據，而為駁回抗告人之聲請重新審理，其說理固
    與本院不同，惟結論則無不同，應予維持。又上開評估標準
    既屬行政規則或法規命令之修正，揆之說明，倘依新修正評
    估標準抗告人已無繼續執行或無繼續施以強制戒治處分之必
    要者，自應由權責之檢察官檢具事證向法院聲請，此與抗告
    人聲請重新審理要屬二事，是原審裁定縱未依新修正之評估
    標準說明抗告人之評估結果，亦不影響本件之結果，是抗告
    人以上詞主張其有重新審理之事由，並無足採。從而，本件
    抗告為無理由，應予駁回。
三、檢察機關作為觀察、勒戒執行機關，檢察官並具有發動聲請
    強制戒治及停止執行之權限，依上述新修正之評估標準紀錄
    表重新評估，倘有合於上述刑法第2條第3項或保安處分執行
    法第28條第1項，不施以保安處分或無繼續執行必要之情形
    者，因事涉受處分人之重大利益，檢察官應本於權責辦理，
    自有將本裁定送達檢察官參考之必要(抗告人亦可本諸上揭
    意旨促請檢察官辦理)，附此敘明。
四、據上論斷，應依刑事訴訟法第412條，裁定如主文。 　
中　　華　　民　　國　　110 　年　　5 　　月　　25　　日
        　　刑事第二庭    審判長法　官  何　志　通
　　　　　　  　　　　　　　    法　官  許  月  馨
　　　　　　　　　　　　　　　　法  官  吳  進  發
以上正本證明與原本無異。     
不得再抗告。

                                書記官  詹  雅  婷
　　　　　　　　　　　　　　　　
中　　華　　民　　國　　110 　年　　5 　　月　　25　　日